臺灣桃園地方法院交通事件裁定　　　　94年度交聲字第413號
原處分機關　交通部公路總局新竹區監理所桃園監理站
異　議　人
即 受處分人 甲○○
上列異議人即受處分人因違反道路交通管理處罰條例案件，對於
交通部公路總局新竹區監理所桃園監理站中華民國94年8 月16日
所為之處分（原處分案號：桃監裁罰字第裁52—D9B267395 號）
，聲明異議，本院裁定如下：
    主  文
異議駁回。
    理  由
一、原處分機關處分意旨略以：本件異議人即受處分人甲○○所
    有車號8G－9760號自用小客貨車（下稱系爭車輛），於民國
    91年4 月5 日，由第三人江坤來駕駛行經桃園縣大興路237
    號前，因「使用註銷牌照行駛公路」之違規行為，依道路交
    通管理處罰條例第12條第1 項第4 款、第2 項規定，裁處異
    議人罰鍰新台幣（下同）7200元並扣繳牌照之處分。
二、本件異議人聲明異議意旨略以：異議人所有之前開自用小客
    貨車，實際使用人係江坤來，本件違規駕駛人並非異議人，
    異議人根本不會開車，因對該所裁決不服，爰聲明異議等語
    。
三、按汽車有使用註銷之牌照行駛者，處汽車所有人新臺幣三千
    六百元以上一萬零八百元以下罰鍰，並禁止其行駛，及牌照
    扣繳之，道路交通管理處罰條例第12條第1 項第4 款、第2
    項定有明文。
四、經查；
  (1)本件受處分人即異議人甲○○所有之系爭車輛未依限期於90
    年6 月19日參加定期檢驗，且逾期6 個月以上，致於91年2
    月19日遭交通部公路局新竹區監理所桃園監理站依法註銷其
    牌照在案。詎料其夫江坤來仍於90年4 月5 日某時許，駕駛
    該輛已註銷牌照之自用小客貨車，途經桃園縣大興路237 號
    前，為桃園縣政府警察局大園分局大竹派出所執勤員警王道
    遠攔檢查獲使用註銷牌照行駛於公路，以其違反道路交通管
    理處罰條例第12條第1 項第4 款規定之行為而掣單 (89桃警
    局交字第D9B267395 號)指 定應到案日期 (91年4 月20日）
    當場舉發，並將該紙舉發違規通知單交駕駛人江坤來收執。
    嗣因受處分人即汽車所有人迄未依規定自動繳納罰鍰及未依
    規定到案聽候裁決，原處分機關經調查後，於94年8 月16日
    依道路交通管理處罰條例第12條第1 項第4 款及第2 項與違
    反道路交通管理事件統一裁罰標準及處理細則第43條、第44
    條、第61條規定，從重裁處新臺幣7200元罰鍰並扣繳牌照之
    處分等情，為異議人所不否認，核與本案駕駛人江坤來於本
    院訊問時證述情節大致相符合，並有桃園縣政府警察局桃警
    局交字第D9B2 67395號舉發違反道路交通管理事件通知單、
    交通部公路總局新竹區監理所桃園監理站桃監裁罰字第52－
    D9B267395 號違反道路交通管理事件裁決書、車號8G-9760
    號違規查詢報表、汽車車籍查詢報表、一次裁決查詢報表各
    1 紙在卷可稽。
  (2)異議人雖辯稱系爭車輛一直均係其夫江坤來使用，且當時伊
    與江坤來已分居，詎料江坤來迄不參加定期檢驗又違規行駛
    於公路上，本件係可歸責於駕駛人江坤來之事由，應裁罰江
    坤來云云。然按汽車應定期參加檢驗，乃基於維護道路交通
    往來安全之公共利益，由主管機關對行駛車輛之車體機械狀
    態定期進行監督管理，係對汽車所有人所設之強制性規定，
    異議人甲○○既為系爭車輛之登記所有人，有車籍資料1紙
    在卷可稽，即應負汽車所有人之管理責任，依法按期參加車
    輛檢驗，不得以其並未實際駕駛車輛而卸免此法定義務。而
    系爭車輛因逾期受檢遭註銷牌照後，既不得再行駛於道路上
    ，異議人竟容任他人（江坤來）繼續使用，亦為證人江坤來
    到庭證述屬實，是異議人並未善盡車輛管理之責任，顯已灼
    然，其就車輛未如期定檢已被註銷而又繼續使用之違規情節
    ，當具可歸責性，應屬的論。且縱異議人不會駕駛車輛，其
    本得以所有權人之地位而為系爭車輛之處分（如強制取回或
    報廢處理均可），亦得與實際駕駛使用之人共同依法辦理變
    更所有人之登記，卻迄未依法辦理變更登記或為任何管理處
    置，此情亦嚴重妨礙道路交通主管機關之車輛管理及公共安
    全，異議人豈可全部推諉於實際駕駛、使用之人江坤來？此
    自為應歸責於汽車所有人之事由無疑。原處分機關依道路交
    通管理處罰條例第12條第1 項第4 款、第2 項及違反道路交
    通管理事件統一裁罰標準及處理細則第43條、第44條、第61
    條規定，裁處7200元罰鍰，並扣繳牌照，核無違誤，本件受
    處分人之異議為無理由，應予駁回。
五、據上論斷，應依道路交通案件處理辦法第19條，裁定如主文
    。
中　　華　　民　　國　　94　　年　　12　　月　　30　　日
                        交通法庭  法  官  蘇琬能
以上正本證明與原本無異。
如不服本裁定，應於裁定送達後5 日內向本院提出抗告狀。
　　　　　　　　　　　　    　　　書記官　江世亨
中　　華　　民　　國　　95　　年 　　1 　 月　　 3　　日
